臺灣板橋地方法院刑事判決　　　　　　　99年度易字第2622號
公　訴　人　臺灣板橋地方法院檢察署檢察官
被　　　告　吳汯駖
　　　　　　潘明原
　　　　　　潘嘉慶
　　　　　　潘秋霜
上列被告因傷害等案件，經檢察官提起公訴（99年度偵字第1519
2 號），本院判決如下：
    主  文
吳汯駖犯傷害罪，累犯，處拘役伍拾日，如易科罰金，以新臺幣
壹仟元折算壹日。
潘嘉慶犯共同傷害罪，處拘役貳拾日，如易科罰金，以新臺幣壹
仟元折算壹日。
潘秋霜犯共同傷害罪，處拘役貳拾日，如易科罰金，以新臺幣壹
仟元折算壹日。又犯公然侮辱罪，處罰金新臺幣參仟元，如易服
勞役，以新臺幣壹仟元折算壹日。
潘明原無罪。
    事  實
一、吳汯駖前因詐欺案件，經本院以97年度簡字第10105 號判決
    有期徒刑3 月，再經本院以98年度簡上字第231 號判決駁回
    上訴並確定，於民國98年8月31日以易科罰金執行完畢。
二、吳汯駖與潘嘉慶、潘秋霜係鄰居關係，潘嘉慶、潘秋霜則係
    兄妹。緣吳汯駖於98年12月24日晚間11時許，因潘嘉慶位於
    臺北縣板橋市○○街176 之3 號5 樓（嗣改制為新北市板橋
    區，以下仍稱改制前行為時之臺北縣板橋市，下稱上址5 樓
    ）居處之音樂聲響過大，故欲前往上址5 樓與潘嘉慶理論，
    適有潘秋霜正欲由上址5 樓欲返回其位於上址4 樓，因吳汯
    駖要求潘秋霜叫潘嘉慶出來，雙方即於上址4 樓樓梯間之公
    眾得出入之場所發生口角爭執，潘秋霜並基於侮辱之犯意，
    當場以「王八蛋」等語辱罵吳汯駖，吳汯駖因不甘遭辱罵，
    基於傷害他人身體之犯意，毆打潘秋霜之臉頰一巴掌。嗣潘
    嘉慶於上址5 樓聽聞爭吵聲後前往瞭解，並欲下樓叫吳汯駖
    之母陳淑女前來處理，嗣發現潘秋霜遭吳汯駖毆打，遂大聲
    喊叫並下樓，期間吳汯駖並基於傷害之犯意，以手推潘秋霜
    之肩膀及與潘嘉慶發生拉扯，嗣後並返回其臺北縣板橋市○
    ○街178 之3 號4 樓之住處，取出水果刀1 把後返回上址4
    樓樓梯間，欲藉以嚇唬潘嘉慶、潘秋霜（吳汯駖所涉恐嚇、
    妨害名譽部分，另退併辦由臺灣板橋地方法院檢察署檢察官
    偵辦，詳如後述），潘明原（潘嘉慶、潘秋霜之父）於此時
    聽聞聲響後亦前往察看，因恐潘嘉慶、潘秋霜遭吳汯駖所持
    水果刀劃傷，即以手拉扯水果刀欲將該刀奪下，渠等即因此
    發生拉扯，期間潘嘉慶、潘秋霜共同基於傷害他人之身體之
    犯意，徒手毆打吳汯駖之頭部、頸部數下，嗣於潘明原搶下
    吳汯駖手中之水果刀後，吳汯駖亦承前傷害之犯意，徒手毆
    打潘秋霜、潘嘉慶，雙方並相互拉扯，致吳汯駖受有臉部挫
    傷並右臉頰痛及紅腫、多顆牙有缺損、右側肩挫傷之傷害，
    潘秋霜受有右上臂挫瘀傷、左小腿挫瘀傷之傷害，潘嘉慶受
    有頭臉部挫傷、左頸部瘀傷之傷害。
二、案經吳汯駖、潘秋霜、潘嘉慶告訴新北市政府警察局板橋分
    局移送臺灣板橋地方法院檢察署檢察官偵查起訴。
    理  由
甲、程序部分：
    按被告以外之人於審判外之言詞或書面陳述，除法律有規定
    者外，不得作為證據，刑事訴訟法第159 條第1項 定有明文
    ；又被告以外之人於審判外之陳述，雖不符前4 條之規定，
    而經當事人於審判程序同意作為證據，法院審酌該言詞陳述
    或書面陳述作成時之情況，認為適當者，亦得為證據，同法
    第159 條之5 第1 項規定甚明。經查：本件被告等及檢察官
    於本院審理時，對於本判決以下所引證據之證據能力均表示
    不爭執，復未於言詞辯論終結前，對前開證據之證據能力提
    出異議，本院審酌前揭證據作成之情況，亦無違法或不當之
    處，揆諸前揭規定，上開證據自均有證據能力無疑，合先敘
    明。
乙、實體部分：
壹、有罪部分：
一、被告潘嘉慶、潘秋霜部分：
（一）上揭犯罪事實，業據被告潘嘉慶、潘秋霜於偵查及審理中
      坦承不諱，核與證人即告訴人吳汯駖於警詢及偵查中之證
      言（99年度偵字第15192 號卷第2 至7 頁、54、55頁）、
      證人即告訴人吳汯駖之母陳淑女於偵查中之證言（同上偵
      卷第65頁）、證人即被告潘嘉慶、潘秋霜之母林淑貞於審
      理時之證言（本院卷第55頁反面至57頁）相符，並有告訴
      人吳汯駖仁愛醫院98年12月24日及99年7 月24日診斷證明
      書各1 紙（同上偵卷第22、69頁），應認被告潘嘉慶、潘
      秋霜上揭自白，與事實相符，應堪採信。
（二）至被告潘嘉慶雖一度辯稱：是吳汯駖先動手打我妹妹潘秋
      霜，及拿刀的動作，所以我與我父親潘明原才會與他發生
      拉扯，這中間難免會受傷，我是為了保護自己避免被傷害
      云云；被告潘秋霜就其所涉傷害罪部分亦曾辯稱：我會傷
      害他，是因為他掐我的脖子，所以我才會回手，我是為了
      保護自己才跟他有拉扯云云。惟按正當防衛必須對於現在
      不法之侵害始得為之，侵害業已過去，即無正當防衛可言
      。至彼此互毆，又必以一方初無傷人之行為，因排除對方
      不法之侵害而加以還擊，始得以正當防衛論。故侵害已過
      去後之報復行為，與無從分別何方為不法侵害之互毆行為
      ，均不得主張正當防衛。又衡之一般社會經驗法則互毆係
      屬多數動作構成單純一罪而互為攻擊之傷害行為，縱令一
      方先行出手，而還擊一方在客觀上苟非單純僅對於現在不
      法之侵害為必要排除之反擊行為，因其本即有傷害之犯意
      存在，則對其互為攻擊之還手反擊行為，自無主張防衛權
      之餘地（最高法院30年上字第1040號判例、84年度台上字
      第407 號、84年度台非字第208 號判決可資參照）。查：
      被告潘嘉慶於審理中自承：在搶刀當中，我有打吳汯駖，
      我是有打到他臉頰等語（本院卷第42頁）；被告潘秋霜於
      審理中亦自承：我有公然辱罵吳汯駖，也有打他，我是打
      他手，因為要搶刀子等語（本院卷第42頁）。又證人即告
      訴人吳汯駖於偵查中證稱：潘明原搶走刀子後，潘嘉慶站
      右邊，用左右手一直狂毆我的整個頭部，包括左右臉頰、
      下巴，我頭後部靠著牆沒有被打到，潘秋霜站左邊也是用
      左右手狂毆我頭部，他們一直打到警察來為止等語（同上
      偵卷第55頁）。證人陳淑女於偵查中證稱：我聽到潘秋霜
      叫很大聲，就從4 樓屋內跑出來看，看到我兒子吳汯駖在
      4 至5 樓樓梯間拿刀子晃，當時只有潘秋霜在，後來潘明
      原也跑出來抓我兒子的手，把我兒子手中的刀搶過去，潘
      秋霜就開始打我兒子，後來換潘嘉慶打。潘秋霜、潘嘉慶
      用手打我兒子的頭、臉、脖子等語（同上偵卷第65頁）。
      再參照卷附仁愛醫院診斷證明書2 紙所載關於告訴人吳汯
      駖所受之傷勢，包含臉部挫傷併右臉頰痛及紅腫、多顆牙
      有缺損等傷害，顯非係因身體或四肢遭拉扯所導致。準此
      ，告訴人吳汯駖雖有持刀作勢欲刺向被告潘嘉慶之情，且
      被告潘嘉慶及潘明原亦確有因欲奪刀而與告訴人吳汯駖發
      生拉扯，惟揆諸上揭稽證，堪認告訴人吳汯駖持刀之手遭
      潘明原緊抓之際及奪刀動作結束後，被告潘嘉慶、潘秋霜
      仍持續毆打告訴人吳汯駖之頭、臉部，因認渠等之傷害犯
      行，顯非對於現時不法侵害為之，且非單純僅對於現在不
      法之侵害為必要排除之行為，核與正當防衛之要件不符，
      揆諸上揭說明，自無主張正當防衛之餘地。
（三）綜上，被告潘嘉慶、潘秋霜所涉上揭犯行，事證明確，自
      應依法論科。
二、被告吳汯駖部分：
（一）訊據被告吳汯駖於本院審理中均矢口否認涉有傷害犯行，
      辯稱：我只有打潘秋霜一個耳光，因為她罵得太過份，我
      沒有打他其他部位。因為她罵我父母，我才反手打她，我
      不是故意要打她，如果我是故意的，我會連續一直打，我
      認為我不是故意的云云。
（二）經查：
   1、證人即告訴人潘嘉慶於警詢中證稱：我與吳汯駖的母親走
      上樓時，看到吳汯駖動手打我妹妹潘秋霜，並走回他住處
      房裡，走出來時手拿著一把刀，向我怒氣沖天的走過來，
      這時我與父親潘明原架住吳汯駖要把他手上的刀扯下來，
      這時發生拉扯，我馬上請家人趕快打電話報警，我頸部有
      因此受傷等語（同上偵卷第12頁）；於偵查中證稱：吳汯
      駖與我妹妹在樓梯間咆哮，我聽到之後從5 樓出門要下去
      4 樓找他母親出面處理，因為他當時喝醉了。後來我下樓
      時他一把抓住我的手臂，我把他甩開，我跟他母親說他兒
      子又在鬧了，請她處理，她母親跟我一起上去5 樓，我父
      親也聽到爭吵聲出門察看，我在4 至5 樓樓梯間看到他用
      手肘撞我妹妹，我妹脖子有瘀青，他進入房內右手拿了一
      把大支水果刀出來，往下走向4 至5 樓樓梯間，準備要往
      我這邊刺，他母親跑過來阻擋在我前面，我從背後抱住他
      雙臂，我父親上前要搶他手上的刀，搶了20分鐘，因為他
      都不放手，可能過程中發生拉扯有傷害到他，奪刀過程中
      我也有受傷。我記得他準備拿刀刺我時，有踹我肚子、有
      打我，我打他之後，他還有打我等語（同上偵卷第44、45
      、66頁）。
   2、證人即告訴人潘秋霜於警詢中證稱：當天我走到176 號及
      178 號5 樓樓梯間，吳汯駖突然開門出來，跟我說你們家
      裡放的是什麼鬼音樂，要我叫哥哥潘嘉慶出來，並表示今
      天要哥哥死，我叫吳汯駖自己去叫我哥哥，這中間我們兩
      個發生爭執，吳汯駖並用手推我肩膀，這時我哥哥出來聽
      到我與吳汯駖吵架的聲音，吳汯駖看到我哥哥便用手推我
      哥哥，雙方便大聲吵架，吳汯駖突然走進去家裡，出來的
      時候左手拿著一把刀子，用右手搥打我右側脖子，然後便
      下樓找我哥哥理論，並拿著刀子當著我哥哥面前大聲叫囂
      ，吳汯駖與我哥哥便在拉扯刀子，之後我爸爸潘明原從房
      裡衝出來將吳汯駖手上的刀子扯下來，我因此受有左小腿
      挫傷、右手臂挫傷之傷害等語（同上偵卷第14、15頁）；
      於偵查中證稱：印象中吳汯駖拿刀子出來也同時用手肘打
      我，然後準備衝下樓要刺潘嘉慶，後來我看到時我哥哥架
      住他，我父親要搶他手上的刀，過程大約10幾至20分鐘；
      吳汯駖剛開始從他家廚房拿刀子衝出來，先打我脖子，後
      來衝下樓要拿刀刺我哥，我也衝下去阻止，他就掐我脖子
      ，我就打他，挫傷是拉扯所導致，脖子是紅腫等語（同上
      偵卷第45、66頁）。
   3、證人陳淑女於偵查中證稱：吳汯駖有打潘秋霜一下，打哪
      裡我沒有看到，潘明原放開吳汯駖的手時，吳汯駖有打潘
      嘉慶兩下等語（同上偵卷第65頁）。
   4、證人即同案被告潘明原於偵查中證稱：我在4 樓看電視聽
      到樓上有人吵架，我就出來察看，我看到潘嘉慶用雙手從
      背後抱住吳汯駖雙臂，吳汯駖右手拿著刀子，我對他說把
      刀子給我，他不給我，我抓住他右手轉他右手，希望他放
      手他都不放手，我怕潘秋霜、潘嘉慶被殺等語（同上偵卷
      第45頁）。
   5、告訴人潘嘉慶受有左頸部瘀傷，告訴人潘秋霜受有右上臂
      挫瘀傷、左小腿挫瘀傷之傷害，亦據告訴人潘嘉慶、潘秋
      霜提出仁愛醫院98年12月28日診斷證明書2 紙（同上偵卷
      第23、24頁）附卷可稽。
（三）觀諸上揭告訴人潘嘉慶、潘秋霜及證人潘明原就被告吳汯
      駖先於樓梯間與告訴人潘秋霜發生口角，並動手毆打告訴
      人潘秋霜，嗣後返回住處取出水果刀1 把後，先因不願交
      出刀子而與告訴人潘嘉慶及潘明原發生拉扯，期間並徒手
      毆打告訴人潘嘉慶、潘秋霜等情，於警詢及偵查中之證言
      均大致相符，應堪採信。又證人陳淑女與被告吳汯駖份屬
      母子，果非確有目睹被告吳汯駖出手毆打告訴人潘嘉慶、
      潘明原，衡情應無證述不利於被告吳汯駖證言之理。綜上
      ，應認被告吳汯駖上揭辯詞，顯屬事後卸責之詞，不足採
      信，其所涉上揭犯行，洵堪認定，自應依法論科。
三、論罪科刑部分：
（一）核被告潘嘉慶、吳汯駖所為，均犯刑法第277 條第1 項普
      通傷害罪，被告潘秋霜所為，係犯刑法第277 條普通傷害
      罪、同法第309 條第1 項公然侮辱罪。被告潘嘉慶、潘秋
      霜就所涉傷害犯行，有犯意聯絡、行為分擔，應論以共同
      正犯。被告吳汯駖先後對告訴人潘嘉慶、潘秋霜之傷害行
      為，時間密接、手段相同，顯係基於同一傷害犯意下反覆
      為之，為接續犯，應僅論以一罪。被告吳汯駖有如事實欄
      一所示之犯罪科刑及執行情形，有臺灣高等法院被告前案
      紀錄表在卷可稽，其於上開有期徒刑執行完畢後5 年內，
      故意再犯本件有期徒刑以上之罪，為累犯，應依刑法第47
      條第1 項之規定，加重其刑。被告潘秋霜所涉上揭2 罪間
      ，犯意各別，行為有異，應分論併罰之。爰審酌被告潘嘉
      慶、潘秋霜均無前科，素行良好，被告吳汯駖則有詐欺前
      科，有臺灣高等法院被告前案記錄表在卷可稽，渠等竟均
      不思敦親睦鄰，僅因細故一言不合，被告潘秋霜即出言公
      然辱罵被告吳汯駖，並進而彼此互毆而傷，因認渠等行為
      殊非可取，並兼衡被告潘嘉慶、潘秋霜於犯後坦承犯行，
      尚有悔意，被告吳汯駖則否認犯行，犯後態度不佳，及渠
      等之犯罪之動機、目的、手段，所生之危害、迄今尚未和
      解等一切情狀，分別量處如主文所示之刑，並就處拘役部
      分均諭知易科罰金之折算標準，就處罰金刑部分諭知易服
      勞役之折算標準，以資懲儆。
（二）又被告潘秋霜於審理中提出之受傷照片2 張附卷（本院卷
      第74頁）、被告吳汯駖於審理中提出之受傷照片4 張附卷
      （本院卷第75、76頁），因乏證據證明上揭照片係何時所
      拍攝、與本案有何關連，至被告吳汯駖於審理中聲請本院
      依調閱之德全牙醫診所病歷表1 份（本院卷第78頁），查
      上揭病歷表所示之初診時間為99年2 月12日，距本件案發
      時間已逾2 月有餘，亦難認逕認與本案有何關連，故認上
      揭受傷照片6 張、德全牙醫診所病歷表1 份，尚難作為佐
      證被告潘秋霜、吳汯駖受有何項傷害之證據。至被告吳汯
      駖另申請傳喚證人即仁愛醫院醫師王維益到庭作證部分，
      查被告吳汯駖所受之傷害，業據其提出上揭仁愛醫院診斷
      證明書2 紙以為佐證，且公訴人、被告等就該診斷證明書
      之證據能力均不爭執，應已堪作為認定被告吳汯駖所受傷
      害之證據，故本案尚無再行傳喚證人王維益到庭作證之必
      要，附此敘明。
貳、無罪部分：
一、公訴意旨略以：被告潘明原與告訴人吳汯駖係鄰居關係，被
    告潘明原與同案被告潘嘉慶、潘秋霜則係父子、父女。緣吳
    汯駖於民國98年12月24日晚間11時許，因潘嘉慶位於臺北縣
    板橋市○○街176 之3 號5 樓（嗣改制為新北市板橋區，以
    下仍稱改制前行為時之臺北縣板橋市，下稱上址5 樓）居處
    之音樂聲響過大，故欲前往上址5 樓與潘嘉慶理論，適有潘
    秋霜正欲由上址5 樓欲返回其位於上址4 樓，因吳汯駖要求
    潘秋霜叫潘嘉慶出來，雙方即於上址4 樓樓梯間之公眾得出
    入之場所發生口角爭執，潘秋霜並基於侮辱之犯意，當場以
    「王八蛋」等語辱罵吳汯駖，吳汯駖因不甘遭辱罵，基於傷
    害他人身體之犯意，毆打潘秋霜之臉頰一巴掌。嗣潘嘉慶於
    上址5 樓聽聞爭吵聲後前往瞭解，並欲下樓叫吳汯駖之母陳
    淑女前來處理，嗣發現潘秋霜遭吳汯駖毆打，遂大聲喊叫並
    下樓，期間吳汯駖並基於傷害之犯意，以手推潘秋霜之肩膀
    及與潘嘉慶發生拉扯，嗣後並返回其臺北縣板橋市○○街
    178 之3 號4 樓之住處，取出水果刀1 把後返回上址4 樓樓
    梯間，欲藉以嚇唬潘嘉慶、潘秋霜，被告潘明原於此時聽聞
    聲響後亦前往察看，因恐潘嘉慶、潘秋霜遭吳汯駖所持水果
    刀劃傷，即以手拉扯水果刀欲將該刀奪下，渠等即因此發生
    拉扯，期間被告潘明原基於與潘嘉慶、潘秋霜共同基於傷害
    之犯意，由被告潘明原壓制住吳汯駖後，再由潘嘉慶、潘秋
    霜徒手毆打吳汯駖之臉部、頸部數下，嗣於被告潘明原搶下
    吳汯駖手中之水果刀後，吳汯駖亦承前傷害之犯意，徒手毆
    打潘秋霜、潘嘉慶，雙方並相互拉扯，致吳汯駖受有臉部挫
    傷並右臉頰痛及紅腫、多顆牙有缺損、右側肩挫傷之傷害，
    潘秋霜受有右上臂挫瘀傷、左小腿挫瘀傷之傷害，潘嘉慶受
    有頭臉部挫傷、左頸部瘀傷之傷害，因認被告潘明原涉有刑
    法第277 條普通傷害罪嫌。
二、按犯罪事實應依證據認定之，無證據不得認定其犯罪事實；
    又不能證明被告犯罪者，應諭知無罪之判決，刑事訴訟法第
    154 條第2 項、第301 條第1 項分別定有明文。次按所謂證
    據，係指足以認定被告確有犯罪行為之積極證據而言，該項
    證據自須適合於被告犯罪事實之認定，始得採為斷罪資料。
    苟積極證據不足為不利於被告事實之認定時，即應為有利於
    被告之認定，更不必有何有利之證據（最高法院30年上字第
    816 號判例要旨可資參照）。又按告訴人之指訴，係以使被
    告受刑事訴追為目的，是其陳述是否與事實相符，仍應調查
    其他證據以資審認（最高法院52年度臺上字第1300號判例要
    旨足參）。
三、公訴意旨以被告潘明原涉有上揭傷害犯嫌，無非以：證人
    即告訴人吳汯駖於警詢及偵查中之證言、同案被告潘嘉慶
    、潘秋霜於警詢及偵查中之供述、證人陳淑女於偵查中之
    證言、吳汯駖仁愛醫院98年12月24日開立之診斷證明書1
    紙附卷為主要論據。訊據被告潘明原於警詢、偵查及審理中
    固坦承有於案發時，抓住同案被告吳汯駖，惟堅詞否認涉有
    傷害犯行，辯稱：我沒有打吳汯駖，我是要搶他的水果刀，
    當時我只是怕吳汯駖拿刀殺我的小孩，如果我沒有把他搶下
    來，也許他就拿刀殺了他們等語。
四、經查：
（一）證人即告訴人吳汯駖於警詢中證稱：我是看對方人多勢眾
      要打人，所以才會拿刀子出來嚇嚇潘秋霜等3 人。潘明原
      架住我，潘秋霜及潘嘉慶用拳頭攻擊我的頭部。是潘明原
      先拿走刀子後才架住我，並讓潘嘉慶、潘秋霜動手打我等
      語（同上偵卷第6 、7 頁）；於偵查中證稱：因為潘秋霜
      罵我父母，我就賞她一巴掌，我看對方人家都衝向我，我
      怕他們一群人打我一個，我就拿水果刀。拿水果刀前，他
      們沒有打我。潘明原、潘嘉慶都衝向我，他們都很壯，表
      情已經要動手了，我就進去拿水果刀，我是希望他們不要
      人多欺負人少，潘明原手過來拿刀子，我怕割傷他，我才
      放手，潘嘉慶站在旁邊都沒有動，潘明原搶走刀子後，回
      過頭來抵著我，潘嘉慶、潘秋霜一直圍毆我。是潘明原、
      潘嘉慶他們先出來，我才進去拿刀子等語（同上偵卷第55
      、67頁）。
（二）同案被告潘嘉慶於警詢中證稱：我與吳汯駖的母親走上樓
      的時候，看到吳汯駖動手打潘秋霜，並走回他住處房裡，
      走出來時手裡拿著一把刀，向我怒氣沖天走過來，吳汯駖
      的母親有站出來擋在我前面阻止吳汯駖作進一步的行動，
      這時我與父親潘明原架住吳汯駖要把他手上的刀扯下來，
      這時發生拉扯，我馬上請家人趕快打電話報警；是吳汯駖
      先動手打我妹妹及拿刀的動作，所以我與我父親潘明原才
      會與他發生拉扯等語（同上偵卷第12頁）；於偵查中證稱
      ：吳汯駖進入房內右手拿了一把大支水果刀出來，往下走
      向4 至5 樓樓梯間，準備要往我這邊刺，他母親跑過來阻
      擋在我前面，我從背後抱住他雙臂，我父親上前要搶他手
      上的刀，搶了20分鐘，因為他都不放手，可能過程中發生
      拉扯有傷害到他，奪刀過程中我也有受傷。我記得他準備
      拿刀刺我時，有踹我肚子、有打我，我打他之後，他還有
      打我等語（同上偵卷第44、45頁）。
（三）同案被告潘秋霜於警詢中證稱：吳汯駖突然走進去家裡，
      出來的時候左手拿著一把刀子，用右手搥打我右側脖子，
      然後便走下樓去找我哥哥理論，並拿著刀子當著我哥哥的
      面前大聲叫囂，吳汯駖與我哥哥便再拉扯刀子，之後我爸
      爸潘明原從房裡衝出來將吳汯駖手上的刀子扯下來等語（
      同上偵卷第17頁）；於偵查中證稱：印象中吳汯駖拿刀子
      出來也同時用手肘打我，然後準備衝下樓要刺潘嘉慶，後
      來我看到時我哥哥架住他，我父親要搶他手上的刀，過程
      大約10幾至20分鐘等語（同上偵卷第45頁）。
（四）證人即告訴人吳汯駖之母陳淑女於偵查中證稱：我聽到潘
      秋霜叫很大聲，就從4 樓屋內跑出來看，看到我兒子在4
      至5 樓樓梯間拿刀子晃，當時只有潘秋霜在，後來潘明原
      也跑出來抓住我兒子的手，把我兒子手中的刀搶過去，潘
      秋霜就開始打我兒子，後來換潘嘉慶打我兒子。吳汯駖有
      打潘秋霜一下，打哪裡我沒有看到，潘明原放開吳汯駖的
      時候，吳汯駖有打潘嘉慶兩下。當時潘明原抓住我兒子吳
      汯駖的手。吳汯駖當時有喝酒等語（同上偵卷第65、66頁
      ）。
（五）證人即到場警員王國楨於審理時證稱：我到場時看到被告
      4 人在拉扯，拉扯中吳汯駖手上好像有拿一把刀，潘明原
      有把刀子扯下來，那時我有幫忙把刀子扯下來，並急忙將
      4 人架開，順便瞭解發生何事。我只有看到雙方拉扯，沒
      有看到出拳毆打，拉扯的情形就是潘明原去拉吳汯駖的手
      ，但沒有看到潘明原壓制吳汯駖的手後，讓潘嘉慶及潘秋
      霜毆打。刀子是潘明原奪下的，然後我才將他們4 人隔開
      ，我只有看到潘明原用手緊抓吳汯駖的手，沒有看到擊拳
      或是用腳去踹吳汯駖等語（本院卷第53頁反面至54頁反面
      ）。
（六）證人即被告潘明原之妻林淑貞於審理時證稱：那時我在我
      們家門口，看到我丈夫為了要防止吳汯駖他拿刀子，所以
      就用手緊握吳汯駖拿刀的那隻手，我沒有看到潘明原打吳
      汯駖。潘明原手握吳汯駖的手時，潘嘉慶是在打吳汯駖，
      我有叫他不要打吳汯駖，潘秋霜部分我沒有看到。後來吳
      中天叫我們叫警察的時候，潘明原把刀子奪下，當時警察
      還沒有到，大約過5 分鐘警察才到，警察來時，我們就將
      刀子交給吳中天。潘明原當時是背對著吳汯駖，他是為了
      要把吳汯駖的刀子拿下等語（本院卷第55頁反面至56頁反
      面）。
（七）證人即被告潘明原之女潘秋蓉於審理時證稱：潘明原沒有
      打吳汯駖，當時潘明原只是要把吳汯駖的刀子拿下，當時
      我有看到吳汯駖有拿刀，並掐著潘秋霜的脖子，潘嘉慶則
      是在後面要幫潘秋霜，那時潘嘉慶也是要阻止吳汯駖拿刀
      子。警察來之後刀子才被奪下，警察來之前，吳汯駖好像
      都還是拿著刀子。潘明原抓住吳汯駖的手，潘嘉慶當時好
      像有扭打，應該是同時的事情，他們3 人有發生肢體接觸
      等語（本院卷第57頁反面至58頁反面）。
（八）觀諸上揭告訴人吳汯駖、同案被告潘嘉慶、潘秋霜、證人
      等就吳汯駖於案發時確有手持水果刀1 把，及被告潘明原
      並未直接動手毆打吳汯駖，且有因欲奪刀而抓住吳汯駖各
      情均大致相符，應堪信為真實；再吳汯駖之98年12月24日
      仁愛醫院診斷證明書1 紙，至多僅得證明吳汯駖於上揭時
      、地受有傷害，尚難用以證明該傷害必係被告潘明原所致
      。是本件應探究者，係被告潘明原主觀上究係基於傷害之
      犯意，強行壓制吳汯駖以使潘嘉慶、潘秋霜便於毆打吳汯
      駖，抑或因擔心潘嘉慶、潘秋霜遭刀刃所傷，故僅有奪刀
      之行為。查：細參告訴人吳汯駖、同案被告潘嘉慶、潘秋
      霜、證人等上揭證言，除告訴人吳汯駖證稱：被告潘明原
      於奪下刀子，仍有架住伊讓潘嘉慶、潘秋霜毆打等語外，
      其餘同案被告、證人等均證稱僅有目睹被告潘明原有奪刀
      之舉，並未提及其有何於奪刀後仍壓制吳汯駖以使潘嘉慶
      、潘秋霜毆打之情；又告訴人吳汯駖所稱：係潘明原先出
      來，伊才返家取出刀子云云，亦顯與同案被告潘嘉慶、潘
      秋霜、證人陳淑女之證述不符，足認告訴人吳汯駖此部分
      之證言，顯有瑕疵，自難信以為真。再參以被告潘明原與
      潘嘉慶、潘秋霜份屬父子、父女之至親關係，其見潘嘉慶
      、潘秋霜正與手持刀刃之吳汯駖發生衝突，縱因欲奪刀而
      與拉扯吳汯駖之行為，亦難認其主觀上有何傷害他人身體
      之犯意可言，因認被告潘明原上揭辯詞，尚有所憑，應堪
      採信。
五、綜上所陳，公訴人所指被告潘明原壓制告訴人吳汯駖，再由
    潘嘉慶、潘秋霜毆打等情，除告訴人吳汯駖之指訴外，尚乏
    其餘補強證據，本院自難僅單憑告訴人吳汯駖之指訴，遽為
    被告有罪之判斷。此外，復查無其他積極證據足以證明被告
    潘明原有何公訴意旨所指之犯行，揆諸上揭說明，既不能證
    明被告犯罪，自應為無罪之諭知。
丙、退併辦部分：
一、臺灣板橋地方法院檢察署檢察官99年度偵字第30407 號併案
    意旨略以：被告吳汯駖基於公然侮辱、恐嚇之犯意，於98年
    12月24日23時許，在臺北縣板橋市○○街176 之3 號5 樓樓
    梯間，以「王八蛋」等語侮辱潘秋霜，並自家中取出刀子一
    把，對潘秋霜恫稱：要殺死妳等語，以加害潘秋霜生命之事
    恐嚇潘秋霜，至生危害於其安全，因認被告吳汯駖涉有刑法
    第305 條恐嚇危害安全、第309 條第1 項公然侮辱罪，且與
    本案業經起訴部分係同一案件，故應移送本院併案審理等語
    。
二、惟查：本件起訴書起訴被告吳汯駖所涉傷害罪部分，與上揭
    併案意旨所指之被告吳汯駖涉犯之恐嚇危害安全、公然侮辱
    罪，雖係同一被告於同一時、地所為，然以傷害罪與恐嚇危
    害安全、公然侮辱罪之構成要件有別，亦顯無一行為犯數罪
    名之想像競合犯關係，是移送併辦意旨所指被告吳汯駖恐嚇
    危害安全、公然侮辱犯行，既與本案無何實質上或裁判上一
    罪關係，即非本案起訴效力所及，本院無法併予審究，應退
    由檢察官另為適法之處理。
據上論斷，應依刑事訴訟法第299 條第1 項前段、第301 條第1
項，刑法第28條、第277 條第1 項、刑法第309 條第1 項、第41
條第1 項前段、第42條第3 項前段，刑法施行法第1 條之1 第1
項、第2 項前段，判決如主文。
本案經檢察官陳宣每到庭執行職務。
中    華    民    國    100   年     1    月    10    日
                  刑事第十二庭  法  官  張誌洋
以上正本證明與原本無異
如不服本判決應於送達後10日內向本院提出上訴狀
                                書記官  張桐嘉
中    華    民    國    100   年     1    月    10    日
附錄本案論罪科刑法條全文：
中華民國刑法第277條
（普通傷害罪）
傷害人之身體或健康者，處 3 年以下有期徒刑、拘役或 1 千元
以下罰金。
犯前項之罪因而致人於死者，處無期徒刑或 7 年以上有期徒刑
；致重傷者，處 3 年以上 10 年以下有期徒刑。
中華民國刑法第309條
（公然侮辱罪）
公然侮辱人者，處拘役或 3 百元以下罰金。
以強暴犯前項之罪者，處 1 年以下有期徒刑、拘役或 5 百元以
下罰金。